臺灣高等法院高雄分院刑事判決　　　　100年度上易字第108號
上　訴　人
即　被　告　蔡耀文
上列上訴人因竊盜案件，不服臺灣屏東地方法院99年度易字第75
1 號中華民國99年11月24日第一審判決（起訴案號：臺灣屏東地
方法院檢察署99年度偵字第4984號），提起上訴，本院判決如下
：
    主  文
上訴駁回。
    理  由
一、按提起第二審之上訴，其上訴書狀應敘述具體理由，為第二
    審上訴必備之程式。此觀民國96年7 月4 日修正公布刑事訴
    訟法第361 條第2 項之規定甚明。倘上訴理由之敘述未合乎
    具體之要求者，其上訴即屬同法第362 條前段所定「上訴不
    合法律上之程式」，第二審法院應依同法第367 條前段之規
    定，以判決駁回之。至其理由之具體與否，屬第二審法院審
    查範圍，不在第一審法院命補正之列，上訴書狀如已敘述理
    由，但其理由非屬具體，即不符上訴之法定要件，第二審自
    得逕以判決駁回，無定期命補正問題（最高法院97年度台上
    字第3599號判決參照）。此與上訴書狀全未敘述上訴理由者
    ，第一審法院依刑事訴訟法第361 條第3 項之規定，應定期
    間先命補正之情形，尚屬有別。又第二審上訴之目的，既在
    於請求撤銷、變更原判決，則所謂具體理由，必係依卷內既
    有訴訟資料或提出新事證，指摘或表明第一審判決有何採證
    、認事、用法或量刑等足以影響判決本旨之不當或違法，而
    構成應予撤銷之具體事由，始克當之；倘僅泛言原判決認定
    事實錯誤、違背法令、量刑失之過重或輕縱，而未依上揭意
    旨指出具體事由，或形式上雖已提出具體事由，然該事由縱
    使屬實，亦不足以認為原判決有何不當或違法者，皆難謂係
    具體理由，俾與第二審上訴制度旨在請求第二審法院撤銷、
    變更第一審不當或違法之判決，以實現個案救濟之立法目的
    相契合，並節制濫行上訴（最高法院97年度台上字第892 號
    判決意旨參照）。再按刑事訴訟法第367 條增定「上訴書狀
    未敘述理由」，由第二審法院審判長定期間先命補正之規定
    ，依其文義，僅指未敘述「理由」，而非未敘述「具體理由
    」，即係針對全然未敘述理由之上訴書狀所為規範，自不包
    括已敘述之理由係空泛、不具體者在內，觀諸同法第361 條
    第3 項之修正理由說明：「上訴理由是否具體，係屬第二審
    法院審查範圍，不在命補正之列」，益足徵之。是第二審法
    院僅須對於完全未敘述理由之上訴書狀，定期命補正；對於
    載有具體或空泛（不具體）理由之上訴書狀，則無庸裁定命
    補正（最高法院98年度台上字第4476號判決意旨參照）。
二、本件上訴人即被告蔡耀文不服原審判決，提起上訴，上訴狀
    理由略以：被告於98年5 月5 日刑滿出獄，無一技之長，經
    過同案被告施慶山教導如何拾撿破銅爛鐵以補生活之需。第
    一天我載施慶山出去，他途中叫我停車，拿我二天前所購買
    的鐵剪剪去倒下的鐵網，被告不知他要去剪倒下之鐵網是偷
    竊之行為，被告三十餘年來都在台中混，每月花費數十萬元
    到數百萬元，期間進出監獄被關十九年多，從未有偷竊行為
    ，想改過自新，孝順父母，離開台中返回屏東，就算要偷也
    會晚上才出去偷，怎會白天在馬路旁偷剪一點點鐵絲，請求
    傳五金行老闆作證鐵剪是案發前二天所購買等語。
三、經查：原審以被告與施慶山共同意圖為自己不法所有之竊盜
    犯意聯絡，於99年5 月15日下午17時許，由蔡耀文騎乘不知
    情之盧幸芬所有車牌號碼WIW-222 號輕型機車，並搭載施慶
    山，行至屏東縣長治鄉○○段407 地號土地前，共同持客觀
    上足以傷害人之生命、身體、安全，而可供作兇器使用之油
    壓鐵剪1 支，以該油壓剪剪斷鐵絲網之方式，竊取上開地號
    土地圍籬用之鐵絲網7 公斤，價值約新台幣500 元，甫得手
    之際，適有員警經過而當場查獲，並扣得其所有供本件犯罪
    所用之油壓鐵剪1 支，係犯刑法第321 條第1 項第3 款之加
    重竊盜罪犯行，並說明被告有刑法第47條第1 項累犯規定之
    適用，及審酌被告年輕力盛，不思以正當方法賺取所需，對
    於他人財產權利未予尊重，且前有多次竊盜前科，經判處刑
    罰卻仍未悔改，惟考量被告所竊非多，及於法院審理時坦承
    確有行竊之犯後態度良好等一切情狀，量處有期徒刑8 月之
    刑，並將作案被告所有之鐵剪1 支沒收，均已詳敘其所憑證
    據、認定理由及量刑依據。從形式上觀察，原判決並無認定
    事實錯誤、量刑瑕疵或違背法令之情形。上訴意旨雖以前詞
    否認有攜帶兇器之加重竊盜犯行，辯稱如果要偷應會利用夜
    間偷多一點，且於監獄關十九年餘，已經改過自新，鐵剪是
    案發前二天才買的云云。惟查：被告於原審時即已坦承犯行
    ，又扣案鐵剪何時買得與本件犯罪事實毫無關聯，此證據並
    無調查之必要。從形式上觀察，原判決並無違誤，量刑亦稱
    妥適。從而，本件被告上訴意旨並未依據卷內既有訴訟資料
    或提出新事證，指摘或表明第一審判決有何採證認事、用法
    或量刑等足以影響判決本旨之不當或違法，而構成應予撤銷
    之具體事由，依上開說明，本件被告上訴顯無具體理由而不
    合法定程式應予駁回，並不經言詞辯論為之。
據上論斷，依刑事訴訟法第367條前段、第372條，判決如主文。
中    華    民    國   100    年    1     月    31    日
                  刑事第六庭    審判長法  官  王憲義
                                      法  官  邱永貴
                                      法  官  簡志瑩
以上正本證明與原本無異。
不得上訴。
中    華    民    國   100    年    1     月    31    日
                                      書記官  吳新貞
附錄本判決論罪科刑法條：
中華民國刑法第321 條
犯竊盜罪而有左列情形之一者，處6 月以上、5 年以下有期徒刑
：
一、於夜間侵入住宅或有人居住之建築物、船艦或隱匿其內而犯
    之者。
二、毀越門扇、牆垣或其他安全設備而犯之者。
三、攜帶兇器而犯之者。
四、結夥三人以上而犯之者。
五、乘火災、水災或其他災害之際而犯之者。
六、在車站或埠頭而犯之者。
前項之未遂犯罰之。